最高法院刑事判決　　　　　　　　九十六年度台非字第八二號
上　訴　人　最高法院檢察署檢察總長
被　　　告　甲○○
上列上訴人因被告偽造文書案件，對於台灣高等法院台中分院中
華民國九十五年五月三十日第二審確定判決（九十四年度上訴字
第七０七號，起訴案號：台灣台中地方法院檢察署九十一年度偵
字第一五八四三號），認為部分違法，提起非常上訴，本院判決
如下：
    主  文
原判決關於甲○○宣告緩刑違背法令部分撤銷。
    理  由
非常上訴理由稱：「一、按判決不適用法則或適用法則不當者，
為違背法令，刑事訴訟法第三百七十八條定有明文。又未曾受有
有期徒刑以上刑之宣告；或前曾受有期徒刑以上刑之宣告，執行
完畢或赦免後，五年以內未曾受有期徒刑以上刑之宣告，而受二
年以下有期徒刑、拘役或罰金之宣告者，始得宣告緩刑，此觀修
正前刑法第七十四條之規定甚明。從而，在判決前已受有期徒刑
以上刑之宣告確定者，即不合於緩刑條件，至於前之宣告刑已否
執行，以及被告犯罪時間之或前或後，在所不問。因而前已受有
期徒刑之宣告，即不得於後案宣告緩刑，復有貴院五十四年度台
非字第一四八號判例可資參考。經查本件被告甲○○曾因連續收
受贓物案件，業經台灣台中地方法院於民國九十四年八月三十一
日以九十四年度易字第一三八四號判處有期徒刑六月，如易科罰
金，以三百元折算一日確定在案，此有該案卷宗可稽。則被告所
犯本件偽造文書罪，於民國九十五年五月三十日宣判時，因有前
案受有期徒刑六月刑之宣告確定，揆諸上開說明，已不符合宣告
緩刑之條件，詎原審遽竟不察，仍為緩刑四年之宣告，自有判決
適用法則不當之違背法令。二、案經確定，爰依刑事訴訟法第四
百四十一條、第四百四十三條提起非常上訴，以資糾正」等語。
本院按：判決適用法則不當者，為違背法令，刑事訴訟法第三百
七十八條定有明文。又依法應於審判期日調查之證據，未予調查
，致適用法令違誤，而顯然於判決有影響者，該項確定判決，即
屬判決違背法令，應有刑事訴訟法第四百四十七條第一項第一款
規定之適用（司法院釋字第一八一號解釋參照）。另受二年以下
有期徒刑、拘役或罰金之宣告，認為以暫不執行為適當，得宣告
緩刑者，以未曾受有期徒刑以上刑之宣告，或前受有期徒刑以上
刑之宣告，執行完畢或赦免後，五年以內未曾受有期徒刑以上刑
之宣告者為限，此於修正前刑法第七十四條規定甚明。是凡在判
決前已經受有期徒刑以上刑之宣告確定者，即不合於緩刑條件，
至於前之宣告刑已否執行，以及被告犯罪時間之或前或後，在所
不問，因而前已因其他犯罪受有期徒刑之宣告確定，即不得宣告
緩刑。本件被告甲○○前因贓物等罪案件，經台灣台中地方法院
於民國九十四年八月三十一日以九十四年度易字第一三八四號判
決，其中所犯連續收受贓物罪部分，判處有期徒刑六月，如易科
罰金，以銀元三百元折算一日確定，有台灣高等法院被告前案紀
錄表在卷可稽。被告既曾受有期徒刑以上刑之宣告確定，則其另
犯本件偽造文書罪部分，依上開說明，自不合於緩刑之要件，原
審疏未細察，於九十五年五月三十日判決時，除維持第一審論處
被告共同連續行使偽造私文書罪刑之判決，駁回被告之第二審上
訴外，仍為緩刑四年之諭知，實有判決適用法則不當之違背法令
。案經確定，非常上訴意旨執以指摘，洵有理由。惟原判決尚非
不利於被告，應僅將原判決關於被告宣告緩刑違背法令部分（原
判決尚有其他被告吳麗娟等人部分）撤銷，以資糾正。
據上論結，應依刑事訴訟法第四百四十七條第一項第一款前段，
判決如主文。
中　　華　　民　　國　九十六　年　　四　　月　 十九 　日
                      最高法院刑事第七庭
                          審判長法官  張　淳　淙
                                法官  劉　介　民
                                法官  張　春　福
                                法官  洪　昌　宏
                                法官  蔡　彩　貞
      本件正本證明與原本無異
                                      書  記  官
中　　華　　民　　國　九十六　年　　四　　月　二十三　日
                                                      Ｑ
